臺灣臺中地方法院民事判決
                                    110年度訴字第984號  
原      告  陳柏甫  
訴訟代理人  王博鑫律師
            廖國竣律師          
被      告  楊友豐  
訴訟代理人 楊若谷律師
上列當事人間確認租賃關係不存在等事件，本院於民國111年4月
25日言詞辯論終結，判決如下：
    主    文
確認原告與被告間就門牌號碼臺中市○○路○段000號房屋之租賃關
係自民國110年3月12日起不存在。
被告應給付原告新臺幣949,500元，及自民國110年3月12日起至
清償日止，按週年利率百分之5計算之利息。
原告其餘之訴駁回。
訴訟費用由被告負擔百分之70，餘由原告負擔。
本判決第2項於原告以新臺幣317,000元為被告供擔保後，得假執
行。但被告如以新臺幣949,500元為原告預供擔保，得免為假執
行。
原告其餘假執行之聲請駁回。
    事實及理由
壹、程序部分：
　　按不變更訴訟標的，而補充或更正事實上或法律上之陳述者
    ，非為訴之變更或追加。民事訴訟法第256條定有明文。查
    原告起訴時聲明之請求原為：確認兩造間租賃關係不存在
    。經其於民國111年4月25日變更為：確認兩造間就臺中市○○
    路○段000號房屋(下稱系爭房屋)自110年2月13日起租賃關係
    不存在（見本院卷第323頁）；核屬補充事實上或法律上之
    陳述，合於上開規定，合先敘明。
貳、實體部分：
一、原告起訴主張：
㈠、原告與被告就系爭房屋簽訂租賃契約(下稱系爭租約)作為居
    住及餐飲業營業之用，約定租期自107年11月13日至110年11
    月12日止，租金為每月新臺幣(下同)135,000元，需於每月2
    0日前支付；租約第11條後段則約定系爭房屋有修繕必要時
    應由被告負責。然原告遷入居住後，發覺系爭房屋時常漏水
    並因此自然導致壁癌及牆壁破損，嚴重影響原告餐飲業之經
    營及居住品質且導致原告小孩異位性皮膚炎，而有修繕必要
    ，原告多次通知被告進行修繕，並經被告知悉，且104年兩
    造續約時，原告亦曾告知被告系爭房屋2樓及4樓柱子已裂開
    ，對建築結構造成影響，然被告皆置之不理，原告為餐飲店
    之經營，只得自行修繕漏水壁癌部分，並負擔相關費用，而
    其餘部分被告仍不為修繕，已違反民法第423、429條第1項
    及租賃住宅市場發展及管理法展條例第8條第1、2項出租人
    修繕義務。原告因而於109年12月29日以存證信函終止系爭
    租約，並於110年2月12日前搬離系爭房屋，惟簽立系爭租約
    時，原告已將各期租金以交付租金支票（共36張，每張面額
    135,000元）之方式，預先交付被告，被告亦持續兌領，惟
    系爭租約既已終止，原告並已於110年2月13日搬離，被告隨
    後亦就系爭房屋刊登招租廣告而默示承認終止契約，故自11
    0年2月13日至同年11月12日租期屆滿止，原告即不需負擔租
    金，是以，原告應返還上開期間共9個月之租金1,215,000元
    (135,000×9=1,215,000)及押租金450,000元，合計1,665,00
    0元，爰依系爭租約第5條、民法第179條不當得利規定為請
    求。
㈡、縱認系爭租約不合於法定終止，然依租約第18條第1項約定，
    原告若提前搬離系爭房屋僅需賠償被告1個月租金，原告事
    實上已於110年2月12日前搬離系爭房屋，被告亦於110年2月
    刊登招租資訊，原告祇需賠償1個月租金，即可終止租約，
    則上開9個月租金中扣除賠償之1個月租金，被告尚應返還剩
    餘8個月之租金及押租金450,000元，共計1,530,000元(計算
    式：135,000×9＋450,000-135,000=1,530,000)。再退步言，
    兩造已於110年3月11日簽立和解協議書(見原證6，下稱110.
    3.11協議書）合意終止系爭租約，即使認該協議書屬草約之
    名，亦具合意終止效力，原告尚得依草約請求被告訂立本約
    以終止契約，故系爭租約業已合意終止，被告亦應返回自11
    0年3月13日至同年11月12日共8個月之房租及押租金，合計1
    ,530,000元(計算式：135,000×8＋450,000=1,530,000)。
㈢、又租賃住宅市場發展及管理條例第7條第2項僅規定出租人得
    於承租人未返還租賃住宅及未清償租賃契約所生債務時得扣
    留2個月之押金，故被告主張其得扣留逾此部分之租金應無
    理由，其可抵充債務範圍僅限於2個月之押金。
㈣、再被告稱系爭房屋之瑕疵是因原告未盡注意義務造成，應由
    原告回復原狀，並稱此為原告自承，然而原告母親楊麗華並
    非本件之當事人亦非原告之代理人，其陳述應不得作為本件
    審判之依據；況被告未曾舉證系爭房屋之原狀為何，瑕疵亦
    有可能在原告之父承租前即有，遑論系爭房屋屋齡老舊，尚
    有折舊、老化自然損害問題，被告之抗辯亦無理由。
㈤、聲明：⒈確認兩造間就系爭房屋自110年2月13日起租賃關係不
    存在。⒉被告應給付原告1,665,000元，及自109年12月31日
    起至清償日止，按年息5%計算之利息。⒊第2.項聲明，原告
    願供擔保，請准供擔保宣告假執行。
二、被告則以：
㈠、系爭房屋於101年11月9日由原告父親陳慶煌向被告承租，租
    期自101年11月13日起至107年11月12日，租約期滿再自104
    年11月13日續租至107年11月12日，因陳慶煌於107年2月23
    日過世，方由兩造成立系爭租約，租期自107年11月13日至1
    10年11月12日，兩造並曾於101年11月至104年時協議每月降
    低租金5,000元作為承租人修繕系爭建物門面內外之費用；1
    04年原告告知冷熱水功能略生故障，被告即為修繕，然被告
    近年未曾收到原告請求修繕之催告，原告主張尚不符民法43
    0條。
㈡、原告將系爭房屋之3樓用以居住，然系爭房屋現狀並非不宜居
    住且未有修繕必要，原告雖主張系爭房屋具有牆壁裂縫、梁
    柱受損等瑕疵，然該些瑕疵皆影響甚微，客觀上亦不損害結
    構安全，又多存在於原告未為使用之樓層，且即便於原告主
    張終止系爭租約後，原告經營之餐飲店仍照常營業，並無礙
    營業目的。
㈢、又系爭租約第11條約定：「乙方應以善良管理人之注意使用
    房(店)屋，除因天災地變等不可抗拒之情形外，因乙方之過
    失致房(店)屋毀損，應負損害賠償之責。房(店)屋因自然之
    損壞有修繕必要時，由甲方負責修理。」；第27條則約定：
    「乙方應善盡全棟房屋管理之責。如遇颱風天候不佳，請注
    意排水孔之清理」，然原告並未盡上開責任，原告所稱系爭
    建物之壁癌、牆壁破損等瑕疵多集中在頂樓及窗沿周邊，地
    板毀損位置鄰接5樓露台排水處，原告並未對頂樓為利用，
    上開狀況實是原告聽任窗戶未關致雨水滲入或未注意露台排
    水孔之清理所致，非屬系爭房屋自然之損壞，且原告未經被
    告同意即裝設重型排油煙機致系爭房屋之地板、梁柱損害，
    此節已經系爭租約之連帶保證人即原告母親楊麗華承認，並
    明確表示願設法還原。
㈣、原告所稱之110.3.11協議書僅為草約，並未拘束兩造而無合
    意終止效力，倘 原告有受草約拘束真意，早應於110年3月2
    6日前清空房屋，然依被告拍攝照片顯示，大型台架等並未
    清空（見本院卷第122頁），可見原告亦知該草約無拘束力 
    ，何況被告仍持續與原告當時委任之律師對談（見本院卷第
    299-300頁）。另依租賃住宅市場發展及管理條例第7條第2
    項：「出租人應於租賃契約消滅，承租人返還租賃住宅及清
    償租賃契約所生之債務時，返還押金或抵充債務後之賸餘押
    金。」。本件原告於承租期間鑿穿系爭房屋2樓地板作為通
    風口，需50,000元作為修復費用；梁柱修復需180,000元；1
    、2樓油汙清潔費用需38,000元；3樓地毯拆除及膠著劑去除
    需20,000元；5樓未盡照顧義務所生之木質地板毀損修復則
    需326,550元，另有原告外推一樓建築之回復費用等，是以
    在原告就房屋毀損填補及賠償損害前，不生返還押租金問題
    。又關於孔洞修復、樑柱修復、油污清潔、地板損害等因被
    告已另訴求償，故對可歸責之釐清、鑑定、修復費用之爭執
    ，不於本件訴訟為主張而於另案訴訟聚焦。
㈤、聲明：⒈原告之訴駁回。⒉若受不利判決，願供擔保，請准宣
    告免為假執行。
三、兩造不爭執事項(見本院卷第325-326頁)：
㈠、系爭房屋前於101年11月9日由原告父親陳慶煌向被告承租，
    租期自101年11月13日起至107年11月12日，租約期滿再自10
    4年11月13日續租至107年11月12日，因陳慶煌於107年2月23
    日往生，由原告自107年11月13日續租至110年11月12日，租
    約內容如本院卷第47至60頁系爭租約所載。
㈡、被告有收受原告於109年12月29日寄發之存證信函（見本院卷
    第31至35頁）。
㈢、對被告提出之錄音內容，包括被告與楊麗華、兩造、被告與
    賴律師（見本院卷第61至63頁、第297至300頁）之形式上真
    正，原告不爭執。
㈣、被告迄未收受系爭房屋之鑰匙。
㈤、房屋現況如本院於111年2月22日履勘時所見。
四、本院之判斷：
㈠、原告主張被告違反民法第423、429條第1項規定，其依同法第
    430條終止系爭租約，並無理由：　
　⒈系爭租約第1條約定系爭房屋係「供餐飲營業使用」，而原告
    租用系爭房屋開設鐵板燒店之營業使用，為其所自承在卷（
    見本院卷第114頁），是被告提供之房屋應以合於原告上開
    營業使用目的之狀態。查本院於111年2月22日至系爭房屋履
    勘結果，依現場留存之天花板、牆面、燈光、孔洞及地面油
    污狀況等，可知一樓為鐵板燒店用餐枱、二樓則為排油煙之
    處，原告主要餐飲營業使用空間為一、二樓。
　⒉原告雖稱其與配偶住在3樓，3樓以上沒有使用、110年房子因
    壁癌嚴重，不適合居住，還有影響伊作生意等語（見本院卷
    第114頁）。惟依系爭租約第11條約定：乙方應以善良管理
    人之注意使用房屋…，房屋因自然之損壞有修繕必要時，由
    甲方負責修理。查本院於111年2月22日至系爭房屋履勘所見
    ，一樓狀況良好，二樓除靠外側牆壁因受潮油漆脫落水泥稍
    外露外，尚稱良好，三樓除陽台上方有磁磚剝落、牆壁因受
    潮油漆脫落外，其餘部分狀況亦屬正常，四樓靠近陽台之天
    花板有受潮油漆剝落情形及部分牆壁受潮油漆剝落，其餘部
    分狀況亦為正常，並無原告所稱柱子裂開、影響建築結構情
    事，至於五樓屬鐵皮加蓋，地板髒污及破損明顯，部分牆壁
    受潮油漆剝落亦較其他樓層嚴重，且陽台鋁門、窗戶未關閉
    之情，有驗筆錄及現場照片可佐（見本院卷第225-275頁）
    ，明顯可見五樓之髒亂、破損及受潮恐係因該樓層長久未使
    用而未注意關緊門窗以致於雨水進入所致，倘有使用，應不
    致於損耗至此，又倘有使用，任何人恐均難容忍而當立即向
    出租人反應，至於其他樓層有受潮油漆剝落情形，應屬自然
    耗損，雖應由被告處理，但應由原告負通知之責。
　⒊原告雖稱其有催告被告修繕等語，此為被告所否認，且原告
    之母兼系爭租約承租方之連帶保證人楊麗華，曾因系爭房屋
    之返還與被告聯繫，提及「因為我們是真的做不下去了」、
    「樓上喔我是沒有去動它，所以這個是我的疏失我承認」、
    「看怎樣復原我就幫你復原我就幫你復原就好了」（見本院
    卷第62頁），倘原告有以善良管理人之注意使用房屋或曾有
    催告被告修繕，楊麗華當不致於承認因未使用及疏失並願復
    原，足證原告主張被告拒絕修繕、未使系爭房屋保持合於約
    定使用、收益之狀態為不可採。
　⒋綜觀上開情節，可見原告於109年12月29日存證信函所稱「本
    人遷入後，居住期間發覺房屋漏水、且壁癌情況嚴重，影響
    本人居住與餐飲業之經營甚劇」之情（見本院卷第32頁），
    與實情尚有不符，且五樓地板髒污及破損狀況，明顯係因原
    告對該樓層未使用而未善盡保管及注意義務所致（系爭房屋
    自101年11月9日起即由原告之父親慶煌向被告承租，直至陳
    慶煌於107年2月23日往生，方由原告自107年11月13日續租
    ），此對照楊麗華上開承認疏失、願意復原之陳述亦足佐證
    原告疏失及未為通知之實，從而原告主張被告違反民法第42
    3、429條第1項規定，經依同法第430條通知終止系爭租約，
    與法不合，不生終止效力。原告雖以其曾向被告催告修繕，
    被告不為修繕，請求傳喚證人黃偉堯為證等語，惟原告自承
    上開證人係在系爭房屋工作，顯係原告經營餐飲之工作人員
    ，其工作場所應侷限於一、二樓，而不及以外之區域，對於
    餐飲區域以外狀況，自難明瞭，且縱有聽聞，亦僅得自原告
    之陳述，並未見聞被告有拒絕修繕之情狀，顯無法證明被告
    有不為修繕之事實，自無傳喚之必要。
㈡、原告主張兩造合意終止系爭租約，亦為無理由:　　
　⒈原告主張兩造已於110年3月11日簽立110.3.11協議書，合意
    終止系爭租約，即使認系爭和解意向屬草約之名，亦具合意
    終止效力。
　⒉查原告之主張固據提出110.3.11協議書影本為佐（見本院卷
    第211頁），惟被告否認已有和解之合意，原告既未能提出
    經兩造簽署之110.3.11協議書正本以實其說，其主張已非無
    疑；又依被告提出其與賴律師之對話以觀（見本院卷第299-
    300頁），被告對110.3.11協議書之內容並非無意見，並認
    原告需給付被告5萬元，對話之賴律師亦稱「我們都可以再
    討論」，原告提出之Line對話亦可見「下周五下午2點才會
    簽正式的和解書」、「對造楊先生表示希望再5萬元部分加
    入和解書」、「若您認為不同意之前簽立的約款內容，明日
    即可不用前往地院簽立正式約（因雙方並未達共識）」（見
    本院卷第366頁），故而110年3月19日之和解協議書、補充
    協議書（見本院卷第370、371頁），最終未經兩造簽署，可
    見110.3.11協議書應屬和解之草稿，尚未達成合意，原告主
    張兩造系爭租約已於110年3月11日經兩造合意終止，自非可
    採。
㈢、原告依系爭租約第18條終止租約為有理由：
　⒈系爭租約第18條約定「特約應受強制執行之事項：1.租賃期
    間內乙方若擬提前遷離他處時，乙方應賠償甲方1個月租金
    ，乙方決無異議…。」依上開約定，承租人即原告有提前終
    止系爭租約權利，惟應賠償出租人即被告1個月租金，且原
    告應對被告為終止之意思表示。
　⒉查原告主張其於110年2月12日已搬離系爭房屋故依上述約定
    ，其僅需賠付1個月租金即可等語，惟原告自行離開，倘未
    通知被告，被告即無法知悉原告有終止行為，既原告並未舉
    證其於何時通知終止系爭租約，是其主張自110年2月12日後
    系爭租約業已終止，即難採憑。
　⒊依㈡、所述，原告固未能證明110.3.11協議書所載條件經兩造
    達成合意，惟兩造會就系爭租約進行協議，應係原告已提出
    終止之意思表示，方有後來之協議，可見被告於110年3月11
    日調解時已收受原告之終止意思表示，並進行和解內容之草
    擬，方有110.3.11協議書之作成，其後被告並於110年3月19
    日與原告委託之賴律師進行加給5萬元之溝通，有被告提出
    之錄音譯文可佐（見本院卷第299至300頁），堪認原告已於
    110年3月11日對被告為提前終止系爭租約之通知，則兩造之
    租賃關係自110年3月12日起已不存在。
㈣、原告得請求返還之數額：
　⒈依上所述，系爭租約業經原告於110年3月11日終止，而原告
    業將租約屆期前之租金支票交付被告，並經被告兌領，此為
    被告自承在卷（見本院卷第170頁），則被告所領取110年3
    月12日至同年11月12日共8月又1日之租金即1,084,500元（
    計算式:135,000×8+〈135,000/30〉=1,084,500）即無法律上
    原因，並致原告受有損害；惟依系爭租約第18條約定，原告
    應賠償被告1個月租金，是上開數額扣除1個月租金135,000
    元後為949,500元（計算式:1,084,500-135,000=949,500）
    。從而，原告依民法第179條規定請求被告給付949,500元為
    有理由。
　⒉又押租金之主要目的在於擔保承租人履行租賃債務，故租賃
    關係消滅後，承租人如有欠租或其他債務不履行時，其所交
    付之押租金，發生當然抵充之效力。而於抵充後，猶有餘額
    ，始生返還押租金之問題（最高法院87年度台上字第1631號
    判決參照）。系爭租約第5條約定，原告應於訂約時交付押
    租保證金45萬元給被告作為押租保證金，被告亦不否認收受
    45萬元押租保證金，原告雖主張被告應退還該保證金，惟依
    租約第5條，原告如不繼續承租，被告應於原告遷空、交還
    房屋後無息退還。此處所稱之遷空，實包括租約第9條之回
    復原狀，故原告倘已交還房屋，但未回復原狀，即有債務不
    履行情事，自不能請求被告返還押租保證金。又原告迄本院
    於111年2月22日履勘時，系爭房屋仍留存經營鐵板燒所設置
    之天花板（含燈具）設施、孔洞及地面油污狀況等，有現場
    照片可佐（見本院卷第243至249頁），明顯為其營業所造成
    ，而非承租前之原狀，依上說明，在原告除去或回復前自不
    能請求返還押租保證金45萬元（被告陳明就屋內孔洞修復、
    梁柱修復、油污清潔、地毯拆除等所受損害已另訴請求，見
    本院卷第310頁）。
　⒊被告雖據系爭租約第6條約定：「乙方（即原告）於租期屆滿
    時，除經甲方（即被告）同意繼續出租外，應即日將租賃房
    屋誠心按照原狀遷空交還甲方，不得藉詞推諉或主張任何權
    利，如不即時遷讓交還房屋時，甲方每月得向乙方請求按照
    租金五倍之違約金至遷讓完了之日止，乙方及連帶保證人丙
    方，決無異議。」，辯稱原告未遷空系爭房屋，其得拒絕返
    還45萬元押租保證金等語，惟此處之違約金，係以原告不即
    時遷讓交還房屋為成立要件；查原告主張其曾約被告會同點
    交房屋，但伊到場時，被告已先離去等語，被告則陳稱因屋
    內尚有未復原之部分，無法收受鑰匙等語（見本院卷第229
    頁），可見被告係以原告尚未回復原狀為由，而不願會同點
    交。惟原告未將系爭房屋回復為承租時之原狀，應係原告是
    否因此對被告負損害賠償責任，而得自押租金中予以抵充及
    損害賠償金額之問題，核非出租人得以拒絕點交房屋之事由
    ，被告以此拒絕點交，尚非有據，併此敘明。
　⒋據上，原告得請求被告給付之數額為949,500元，逾此範圍之
    請求，即無法准許。
㈤、又給付有確定期限者，債務人自期限屆滿時起，負遲延責任
    。遲延之債務，以支付金錢為標的者，債權人得請求依法定
    利率計算之遲延利息。租賃契約，依前二條之規定終止時，
    如終止後始到期之租金，出租人已預先受領者，應返還之。
    民法第229條第1項、第233條第1項前段、第454條分別定有
    明文。本件原告雖請求自109年12月31日起算之遲延利息，
    惟本院認定系爭租約係於110年3月11日始終止，是原告請求
    返還租約終止後已預付之租金，應自110年3月12日起算，原
    告於此範圍之請求為有理由，逾此範圍則無法准許。
五、綜上所述，廖原告依租賃之法律關係，請求確認兩造就系爭
    房屋自111年3月12日起之租賃關係不存在，為有理由，逾此
    部分之請求則為無理由，應予駁回；原告另請求被告給付94
    9,500元，及自110年3月12日起至清償日止，按週年利率百
    分之5計算之利息，亦為有理由，應予准許，逾此範圍之請
    求，則為無理由，應予駁回。兩造就給付之訴部分，均陳明
    願供擔保，聲請宣告假執行及免為假執行，經核原告勝訴部
    分，合於法律規定，爰分別酌定相當之擔保金額宣告之。至
    原告敗訴部分，其假執行之聲請失所依據，應併予駁回。
六、本件判決基礎已臻明確，兩造其餘攻防方法及訴訟資料經本
    院斟酌後，核與判決結果不生影響，故不另一一論述，併此
    敘明。
七、據上論結，本件原告之訴為一部有理由，一部無理由，依民
    事訴訟法第79條，判決如主文。　　
中　　華　　民　　國　　111 　年　　5 　　月　　30　　日
                  民事第五庭  法  官  李蓓
以上正本係照原本製作。　　　　　　　　　
如對本判決上訴，須於判決送達後20日內向本院提出上訴狀。如
委任律師提起上訴者，應一併繳納上訴審裁判費。　　
中　　華　　民　　國　　111 　年　　5 　　月　　31　　日
                              書記官  陳采瑜